臺灣臺南地方法院民事判決
108年度簡上字第177號
上  訴  人  張小梅  

訴訟代理人  陳廷瑋律師
複  代理人  吳鎧任律師
            高夢霜律師
訴訟代理人  鄭猷耀律師
            劉哲宏律師
被  上訴人  呂慈慧  
訴訟代理人  吳明澤律師
上列當事人間請求損害賠償事件，上訴人對於民國108年6月14日
本院新市簡易庭107年度新簡字第100號第一審判決提起上訴，經
本院於109年12月30日言詞辯論終結，判決如下：
    主      文
一、原判決不利上訴人部分均廢棄。
二、前項廢棄部分，被上訴人於原審之訴及假執行之聲請均駁回
　　。
三、第一、二審訴訟費用由被上訴人負擔。
    事實及理由
一、被上訴人於原審起訴主張以及於本院之抗辯：
　㈠兩造均為良美町公寓大廈（下稱系爭建築物）社區之住戶，
    被上訴人所有門牌號碼臺南市○○區○○街00巷0號8樓之8房屋
    （下稱系爭8樓之8房屋)，該屋正上方同號9樓之8房屋（下
    稱系爭9樓之8房屋）為訴外人即原審被告戴東穎所有；上訴
    人張小梅則所有同號9樓之9房屋（下稱系爭9樓之9房屋）。
　㈡系爭9樓之8房屋廁所修繕後，系爭8樓之8房屋浴室內外牆面
    及天花板產生發霉、污損、鋼筋腐蝕及牆面壁癌。嗣被上訴
    人於民國104年間會同管委會查漏，發現系爭9樓之8房屋確
    有因廁所修繕後未補強防水措施導致漏水至系爭8樓之8房屋
    ，戴東穎雖同意將系爭9樓之8房屋水源關閉，但仍有漏水情
    況，戴東穎卻拒絕配合修繕。
　㈢系爭9樓之9房屋與9樓之8房屋相毗鄰，兩房屋間並有冷水管
    連接，系爭9樓之9房屋冷水管老舊失壓發生漏水，滲漏之水
    分沿該冷水管滲漏至系爭9樓之8房屋之浴室，連帶使系爭8
    樓之8房屋東緣房間之天花板、牆壁及樑柱均有污損、發霉
    、鋼筋腐蝕及牆面壁癌。
　㈣系爭8樓之8房屋滲漏水，且牆面、天花板污損、壁癌、鋼筋
    腐蝕等損害，是因上訴人以及戴東穎二人之上述房屋老舊疏
    於修繕所致。又系爭8樓之8房屋之修繕費用為新臺幣（下同
    ）84,829元，故上訴人以及戴東穎二人自應連帶賠償被上訴
    人該修繕費用；另系爭8樓之8房屋因滲水嚴重，造成牆壁發
    霉、油漆脫落及污損、鋼筋鏽蝕等情形，影響被上訴人居住
    品質，而上訴人以及戴東穎二人拒絕修繕，造成被上訴人居
    住安寧受到侵害，被上訴人為處理上開房屋受損情事，精神
    上受有相當之痛苦，另請求慰撫金5萬元。為此，爰依民法
    第184條第1項前段、第185條第1項前段、第195條第1項、第
    196條、第213條規定提起本件訴訟。
　㈤依據臺南市土木技師公會108年4月10日（108）南土技字第05
    31號鑑定報告（下稱系爭技師公會鑑定報告），認定系爭9
    樓之9房屋經過給水管壓力測試顯示給水管存在滲透現象，
    且系爭9樓之9房屋外露樑頂（下稱G2樑）及側面存有苔癬，
    系爭9樓之8房屋浴室角落（即G2樑位置）因自行打鑿一凹槽
    ，露出G2樑主筋及箍筋，因會勘時系爭9樓之8房屋浴室尚未
    整修完成，為長期無水狀態，且系爭9樓之8房屋會勘時之代
    表人戴力群表示系爭9樓之9房屋先前曾有約半年的時間未住
    人，水錶關閉，其持續自系爭9樓之8房屋浴室角落擦拭滲出
    之水，到後期即無水再滲出，然後系爭9樓之9房屋有人入住
    正常用水後，該處又繼續有水滲出，因而研判滲水水源應是
    系爭9樓之9房屋給水管滲漏之水，沿G2樑主筋與混凝土接觸
    之間隙滲流至系爭9樓之8房屋浴室角落，再由角落向下滲入
    系爭8樓之8房屋浴室上方，同時滲入系爭9樓之8房屋鋼筋混
    凝土地坪與地磚間之水泥砂漿，使其飽含水份，繼而向下滲
    入系爭8樓之8房屋等情，可認系爭8樓之8房屋廁所內外之天
    花板發霉及牆壁牆面污損、東緣房間天花板、牆壁及梁柱污
    損發霉，並造成鋼筋腐蝕與牆面壁癌等情確為系爭9樓之9房
    屋給水管滲漏所造成等語。　
　㈥於原審聲明：⒈上訴人及戴東穎應連帶給付被上訴人134,829
    元及自起訴狀繕本送達最後一位被告翌日起至清償日止，按
    週年利率5%計算之利息。⒉請准宣告假執行。
二、上訴人於原審抗辯以及上訴意旨：
　㈠兩造所有之房屋所在之系爭建築物社區大樓屋齡已逾24年，
    大樓內之水、電、瓦斯管線業已老舊，雖系爭9樓之9房屋之
    給水管經測試水壓有下降之情況，然此是因大樓水管本身自
    然老化所致。又系爭9樓之9房屋內並無發霉或壁癌等因長期
    滲漏水會產生之現象，且位在系爭9樓之9房屋正下方之系爭
    8樓之9房屋住戶亦未曾向上訴人反應有漏水之情況，故不能
    以給水管水壓不足、不均而遽認系爭9樓之9房屋之給水管有
    滲漏之情形。又系爭9樓之9房屋與8樓之8房屋並不相鄰，與
    系爭9樓之8房屋亦僅有G2樑相連接，縱系爭9樓之9房屋之給
    水管有滲漏水情形，其溢散水分能否僅透過上開G2樑即竄流
    至系爭9樓之8房屋，再向下滲漏至系爭8樓之8房屋，並無任
    何客觀證據。系爭技師公會鑑定報告未釐清大樓給水管線位
    置，僅憑戴力群之片面供述，即推認系爭9樓之9房屋有滲漏
    水情形，並據此認定系爭8樓之8房屋受損是因系爭9樓之9房
    屋之給水管滲漏造成，顯不可採。另縱使系爭9樓之9房屋之
    給水管有漏水情形，致該房屋G2樑樑頂及側面因長期富含水
    分而有發霉、壁癌、水漬並存有苔蘚，然滲漏之水分於苔蘚
    處蒸發後是否仍有多餘之水分流至系爭9樓之8房屋，再向下
    滲漏至系爭8樓之8房屋，系爭技師公會鑑定報告亦無具體說
    明。此外，戴東穎於鑑定會勘前已自行將其所有之系爭9樓
    之8房屋給水管變更為明管，且將浴室原有之排水及防水結
    構敲除、破壞，致台南市土木技師公會無法就系爭9樓之8房
    屋之給水管及排水管進行測試，而系爭技師公會鑑定報告無
    從證明系爭9樓之8房屋與系爭8樓之8房屋滲漏水之因果關係
    ，反遽認系爭8樓之8房屋漏水是系爭9樓之9房屋給水管漏水
    所致，尚嫌速斷。系爭技師公會鑑定報告對於漏水之因果關
    係有部分是根據推測而來，其證明力尚有疑義，難以證明被
    上訴人之損害是上訴人所導致。
　㈡社團法人建築物漏水鑑定暨房屋科技點交技術協進會鑑定後
    （下稱系爭技術協進會鑑定報告）認為：系爭8樓之8房屋之
    漏水現象與系爭9樓之8舊有熱水管有直接關係，若是系爭9
    樓之9房屋漏水，水源渠道必為G2樑，然G2樑靠近系爭9樓之
    9房屋處之含水量低於靠近系爭9樓之8房屋處，顯見系爭8樓
    之8房屋漏水現象與系爭9樓之9房屋無關等語。
　㈢於原審聲明：⒈被上訴人之訴駁回。⒉如受不利判決，願供擔
    保請准宣告免為假執行。
三、原審判決：㈠上訴人應給付被上訴人94,829元，及自106年10
    月28日起至清償日止，按年息百分之5計算之利息。㈡被上訴
    人其餘之訴駁回。㈢訴訟費用由上訴人負擔百分之70，餘由
    被上訴人負擔。㈣本判決被上訴人勝訴部分得假執行。但上
    訴人以94,829元為被上訴人預供擔保，得免為假執行。㈤被
    上訴人其餘假執行之聲請駁回。上訴人就其敗訴部分不服，
    提起上訴，並聲明：㈠原判決不利上訴人部分廢棄。㈡前項廢
    棄部分被上訴人於原審之訴駁回。㈢第一審及第二審訴訟費
    用由被上訴人負擔。被上訴人則聲明：㈠上訴駁回。㈡第二審
    訴訟費用由上訴人負擔。（被上訴人就其餘敗訴部分，均未
    聲明不服而告確定）
四、兩造不爭執事項（簡上卷第374頁）：
   ㈠兩造及戴東穎均為系爭建築物社區之住戶。
   ㈡系爭8樓之8房屋為被上訴人自84年8月17日所有迄今；系爭9
     樓之8房屋，由戴東穎自87年7月14日所有迄今；上訴人則
     自104年3月17日起登記為系爭9樓之9房屋之所有權人。
   ㈢系爭8樓之8房屋正上方為系爭9樓之8房屋，而系爭9樓之9 
     房屋與系爭9樓之8房屋間G2樑連接，大門隔走廊相對。
   ㈣上訴人為高中畢業，目前家管，無收入；被上訴人為高職畢
     業，目前服務於新光三越擔任專櫃小姐，月收入23,000 元
     。
五、兩造爭執事項（簡上卷第374至375頁）：　　
　㈠被上訴人主張系爭8樓之8房屋內部天花板、牆壁、梁柱污損
    發霉、壁癌等損害，是因系爭9樓之9房屋給水管滲漏所致，
    是否有理由？
　㈡被上訴人依民法第184條第1項前段、第195條第1項、第196 
    條、第213條規定，請求上訴人給付修繕費用84,829元、精
    神慰撫金10,000元，共計94,829元，是否有理由？
六、得心證之理由：　
　㈠按當事人主張有利於己之事實者，就其事實有舉證之責任，
    民事訴訟法第277條前段定有明文。又按負舉證責任之當事
    人，須證明至使法院就該待證事實獲得確實之心證，始盡其
    證明責任。倘不負舉證責任之他造當事人，就同一待證事實
    已證明間接事實，而該間接事實依經驗法則為判斷，與待證
    事實之不存在可認有因果關係，足以動搖法院原已形成之心
    證者，將因該他造當事人所提出之反證，使待證事實回復至
    真偽不明之狀態。此際，自仍應由主張該事實存在之一造當
    事人舉證證明之，始得謂已盡其證明責任（最高法院93年度
    台上字第2058號民事判決意旨可資參照）。因此，系爭8樓
    之8房屋內部天花板、牆壁、梁柱污損發霉、壁癌等損害是
    由系爭9樓之9房屋給水管滲漏所致此爭點，自應由被上訴人
    負擔舉證責任。
　㈡被上訴人雖以系爭技師公會鑑定報告為據，主張上訴人應就
    系爭8樓之8房屋內部天花板、牆壁、梁柱污損發霉、壁癌等
    損害負責，然而，本院認為該份鑑定報告雖然對系爭9樓之9
    房屋進行給水管壓力測試，認定確有漏水情形，亦觀察到G2
    樑之樑頂以及側面存有苔癬（見原審卷㈡第19頁），然而，
    該份鑑定報告並未提出系爭9樓之9房屋給水管滲漏之水，其
    流向系爭8樓之8房屋的直接證據（如水道痕跡），僅是憑據
    連接系爭9樓之9房屋與系爭9樓之8房屋的G2樑上有苔癬而為
    推論，已有率斷之情。況且，G2樑外露於系爭建築物，系爭
    建築物外部的水分（例如：雨水）可以輕易附著於其上，因
    系爭建築物坐落位置、設計與日照角度等關係，本可能於其
    上出現部分較為潮濕之處，進而在經年累月下出現苔癬，該
    現象實無必然與系爭9樓之9房屋給水管滲漏有因果關係。
　㈢再者，系爭技術協進會鑑定報告對於G2樑之濕度情形進行實
    際測施，發現靠近系爭9樓之9房屋處的溼度為41.6%，G2樑
    中間處濕度為42.6%，靠近系爭9樓之8房屋處濕度為73.5%等
    情（見簡上卷第224、252至253頁），若系爭9樓之9房屋給
    水管滲漏，且沿G2樑流向系爭9樓之8房屋，依常理而言，G2
    樑靠近系爭9樓之9房屋處的溼度應遠高於系爭9樓之8房屋，
    但根據系爭技術協進會鑑定報告，G2樑近系爭9樓之9房屋處
    與中間處的濕度均遠低於G2樑近系爭9樓之8房屋處。又系爭
    技術協進會鑑定報告亦說明若系爭9樓之9房屋給水管滲漏，
    水源渠道又為G2樑，水之走向勢必為G2樑上方，穿越牆壁再
    進入系爭9樓之8房屋室內造成積水，而非直接進入系爭8樓
    之8房屋內，但系爭9樓之8房屋內並未發現積水現象等情（
    見簡上卷第226至227頁），此判斷符合系爭建築物G2樑的相
    對位置（其上側面連接系爭9樓之9房屋以及系爭9樓之8房屋
    ，而非直接連接系爭8樓之8房屋），亦與一般經驗與論理法
    則無違，自屬可採。
　㈣總結而言，被上訴人所提之系爭技師公會鑑定報告因未有足
    夠證據得以佐證其推論，證明力過低，又系爭技術協進會鑑
    定報告對G2樑之濕度情形進行實際測試，且對系爭技師公會
    鑑定報告就系爭9樓之9房屋給水管滲漏水流向判斷提出合理
    質疑，屬證明力極強之反證，難認被上訴人之主張為可採。
七、綜上所述，依據卷內現有事證，被上訴人主張系爭8樓之8房
    屋內部天花板、牆壁、梁柱污損發霉、壁癌等損害，是因系
    爭9樓之9房屋給水管滲漏所致，要屬無據，從而，被上訴人
    依民法第184條第1項前段、第195條第1項、第196條、第213
    條規定，請求上訴人給付修繕費用、精神慰撫金，均為無理
    由，不應准許，其假執行之聲請亦失所附麗，應併予駁回。
    原審就此部分為被上訴人勝訴之判決，尚有未洽，上訴意旨
    指摘原判決不當，求予廢棄改判，為有理由，爰由本院予以
    廢棄並改判如主文第二項所示。
八、本件事證已臻明確，兩造其餘主張陳述及所提之證據，經審
    酌後認與本件判決結果無影響，爰不逐一論述，附此敘明。
九、據上論結，本件上訴為有理由，依民事訴訟法第436條之1第
    3項、第450條、第78條，判決如主文。
中　　華　　民　　國　　110 　年　　1 　　月　　20　　日
                民事第一庭    審判長法　官　林雯娟
                                    法　官　王鍾湄
                                    法　官　廖建瑋
以上正本係照原本作成。　　　　　　　　　　　　　　
本判決不得上訴。 
中　　華　　民　　國　　110 　年　　1 　　月　　20　　日
                                    書記官　鄭梅君